【裁判字號】    97,交上易,928
【裁判日期】    970612
【裁判案由】    過失傷害
【裁判全文】
臺灣高等法院臺中分院刑事判決       97年度交上易字第928號
上  訴  人  臺灣臺中地方法院檢察署檢察官
被      告  丙○○
上列上訴人因被告過失傷害案件，不服臺灣臺中地方法院97年度
交易字第89號中華民國97年3 月19日第一審判決（起訴案號：臺
灣臺中地方法院檢察署96年度偵字第27910 號），提起上訴，本
院判決如下：
    主  文
原判決撤銷。
丙○○從事業務之人，因業務上之過失傷害人，處有期徒刑陸月
，如易科罰金，以新臺幣壹仟元折算壹日。
    事  實
一、丙○○以從事果樹種植為業，平日需載運肥料、農藥及收成
    之水果往返其工作地點，係以駕駛車輛為其附隨事務，為從
    事駕駛業務之人。其於民國九十六年八月九日下午四時許，
    在臺中縣和平鄉梨山村之某餐廳內飲用藥酒後，已達於不能
    安全駕駛動力交通工具之程度，竟於同日下午七時許，駕駛
    車牌號碼５Ａ—４６６７號自用小貨車（起訴書誤載為大貨
    車），沿臺中縣和平鄉○○村○○路由西往東方向（即由梨
    山往福壽山方向）行駛（酒後駕車公共危險部分，另經原審
    法院以九十六年度豐交簡字第七三一號判決判處罰金新臺幣
    六萬元確定）。於同日下午七時二十分許，丙○○駕車行經
    臺中縣和平鄉○○村○○路編號為「千祥分四號」之電桿前
    （即福壽路場本部下方一百公尺處）時，本應注意飲酒後吐
    氣所含酒精濃度超過每公升零點二五毫克以上者，不得駕車
    ；且汽車在未劃標線之道路，應靠右行駛；並應注意車前狀
    況，隨時採取必要之安全措施，而依當時天候、路況、視距
    等客觀情形，又無不能注意之特別情事，竟疏於注意而未靠
    右行駛，致與乙○○○所騎乘、沿臺中縣和平鄉○○村○○
    路由東往西方向（即由福壽山往梨山方向）行駛之車牌號碼
    ＢＺＷ－１２１號重機車發生對撞，乙○○○因而人車倒地
    ，受有胸部挫傷併左側第五、六、七肋骨骨折、頭部外傷、
    左側下口腔內撕裂傷、四肢多處挫傷併擦傷、淤青、左臀擦
    傷、下巴挫傷、淤青、牙根斷裂二顆等傷害。適有員警駕駛
    巡邏車行經該處查知車禍發生經過，隨即上前處理，並將丙
    ○○帶回警局接受呼氣酒精濃度測試，發現其呼氣中所含酒
    精濃度為每公升一點三一毫克，始為警查悉上情。
二、案經乙○○○訴由臺中縣警察局和平分局報請臺灣臺中地方
    法院檢察署檢察官偵查起訴。
    理  由
一、被告丙○○經本院合法傳喚，無正當理由不到庭，據其前於
    原審準備程序及審理時所為供述，其對於上開犯罪事實係坦
    承不諱，核與證人即告訴人乙○○○於警詢時指證情節相符
    ，復有道路交通事故調查報告表、現場圖各一份、車禍現場
    及車損照片九張、酒精濃度測試單一張、羅東博愛醫院驗傷
    診斷書一份（博愛醫院於同日另開立一份丙種「診斷證明書
    」，然比較「驗傷診斷書」與「診斷證明書」之內容，「驗
    傷診斷書」所記載告訴人之傷勢較為翔實完整，自應以「驗
    傷診斷書」所記載為準）附卷可稽。按汽車駕駛人飲用酒類
    後，其吐氣所含酒精濃度超過每公升零點二五毫克以上者，
    不得駕車；且汽車除行駛於單行道或指定行駛於左側車道外
    ，在未劃標線之道路，應靠右行駛；又汽車行駛時，駕駛人
    應注意車前狀況，並隨時採取必要之安全措施，道路交通安
    全規則第一百十四條第二款、第九十五條第一項前段、第九
    十四條第三項分別定有明文。被告駕車行經未劃設標線之道
    路，本應遵循前揭交通安全規定，隨時注意前方車輛動向並
    靠右行駛，且避免於酒醉狀態下駕車外出，再依所見採取必
    要安全措施，而依當時天候、路況、視距等情形，均無不能
    注意之特別情事，竟疏於注意而未靠右行駛，致與對向駛來
    之告訴人乙○○○所騎機車發生碰撞，被告駕車行為顯有過
    失。至於公訴意旨雖載稱被告係跨越分向限制線侵入來車道
    等情，然上開肇事路段並未劃設分向限制線，此觀卷附現場
    圖及照片中並未顯現任何分向限制線之痕跡即明，且員警於
    道路交通事故調查報告表上「車道劃分設施－分向設施」欄
    位內，亦記載為「無分向設施」，益足為證。又被告雖於九
    十七年一月三日接受檢察官偵訊時供稱：「該道路是產業道
    路，車道中間有劃雙白線。」等語，惟依道路交通標誌標線
    號誌設置規則第一百四十九條第一項第一款第七目之規定，
    雙白實線之劃設係用以分隔同向車道，並禁止變換車道，與
    雙黃實線具有區○○○○道並禁止跨越之功能有所差異。而
    該處道路寬度僅有六點二公尺，欲供雙向往來車輛交會已屬
    勉強，自無可能劃設同向多車道並以雙白實線作為區隔。是
    以被告前揭關於道路中間劃設雙白線之供詞自非實情，無足
    為採。另依卷附現場圖所示，本件車禍之車體碎片散落位置
    距離告訴人乙○○○行車方向之路邊，僅有一點三公尺，而
    當地路寬為六點二公尺，虛擬之道路中心線應距離道路兩側
    約三點一公尺處，以此推算被告肇事當時應行駛於道路中心
    偏左處。則被告縱無上開跨越分向限制線駛入來車道之違規
    可言，然其行駛於上開未劃設標線之路段並未靠右行駛，違
    規情節亦屬灼然，僅其應予適用之道路交通安全規則條文有
    異，仍無礙於被告交通過失責任之認定。且被告過失行為直
    接造成告訴人乙○○○受有上開傷勢，二者間具有相當因果
    關係至明。本案事證已臻明確，被告犯行至堪認定。
二、按刑法上所謂業務，係指個人基於其社會地位繼續反覆所執
    行之事務，其主要部分之業務固不待論，即為完成主要業務
    所附隨之準備工作與輔助事務，亦應包括在內，最高法院七
    十一年台上字第一五五０號判例要旨闡述至明。又此項附隨
    之事務，並非漫無限制，必須與其主要業務有直接、密切之
    關係者，始可包含在業務概念中，而認其屬業務之範圍，最
    高法院八十九年台上字第八０七五號判例要旨亦著有明文。
    被告丙○○係以從事果樹種植為業，不僅每日需駕車前往工
    作地點，且平均每十日即需利用貨車載運肥料、農藥一次，
    至收成季節更須仰賴其駕車往返多趟載運水果，此據被告於
    原審審理時自承甚明，該駕車行為即屬被告完成主要業務所
    附隨之準備工作與輔助事務之一部，且與其主要業務有直接
    、密切之關係，並非單純以車輛作為通勤上班之工具而已，
    自應認被告係以駕駛車輛為附隨事務，而為從事駕駛業務之
    人。核被告為從事駕駛業務之人，因業務上之過失駕車行為
    致人受傷，所為係犯刑法第二百八十四條第二項前段之業務
    過失傷害罪。本件偵查檢察官於起訴書中載稱被告係犯刑法
    第二百八十四條第一項前段之普通過失傷害罪嫌，疏未詳究
    被告係以駕駛車輛為其附隨事務之事實，所引起訴法條自非
    妥適，應由本院於同一社會基本事實之範圍內，變更起訴法
    條為刑法第二百八十四條第二項前段之業務過失傷害罪。又
    被告於酒醉狀態下駕車，並因而致使告訴人乙○○○受有身
    體傷害，依法應負刑事責任，應依道路交通管理處罰條例第
    八十六條第一項之規定加重其刑。而本件車禍係由臺中縣警
    察局和平分局梨山派出所員警駕車巡經該處發現後，立即通
    報車禍處理小組專責警員劉偉男到場處理，此經證人劉偉男
    於原審審理時證述綦詳，被告應無自首犯罪之可言。原審認
    被告犯罪事證明確，予以論罪科刑，固非無見，惟告訴人因
    本件車禍受傷，其傷勢如事實欄所載，原判決漏載告訴人部
    分傷勢，已有未洽；且被告於九十六年八月九日二十時二十
    一分接受酒精濃度測試，酒精濃度高達每公升一點三一毫克
    ，斯時距車禍發生時間已經一小時，則於車禍發生時，被告
    之酒精濃度衡情應更高於此！原審於量刑審酌時對此情狀未
    併予詳細審酌，亦有未合。檢察官上訴據以指摘原審量刑過
    輕，為有理由，自應由本院將原判決撤銷改判。爰審酌被告
    交通過失情節重大、告訴人乙○○○所受身體傷害非輕、被
    告雖已坦承犯行惟迄今仍未能與告訴人達成民事和解之犯後
    態度、被告具有高工畢業學歷之智識程度、上開撤銷原判決
    所述之情等一切情狀，量處如主文第二項所示之刑，並諭知
    易科罰金之折算標準，以示懲儆。
三、被告經合法傳喚，無正當理由不到庭，爰不待其陳述逕行判
    決。
據上論結，應依刑事訴訟法第三百七十一條、第三百六十九條第
一項前段、第三百六十四條、第二百九十九條第一項前段、第三
百條，道路交通管理處罰條例第八十六條第一項，刑法第二百八
十四條第二項前段、第四十一條第一項前段，刑法施行法第一條
之一第一項、第二項前段，判決如主文。
本案經檢察官甲○○到庭執行職務。
中    華    民    國    97    年    6     月    12    日
            刑事第四庭    審判長法  官  洪  耀  宗
                                法  官  陳  欣  安
                                法  官  江  德  千
上列正本證明與原本無異。
不得上訴。
                                書記官  吳  麗  琴
中    華    民    國    97    年    6     月    12    日
附錄本案論罪科刑法條：
刑法第二百八十四條第二項：
從事業務之人，因業務上之過失傷害人者，處一年以下有期徒刑
、拘役或一千元以下罰金，致重傷者，處三年以下有期徒刑、拘
役或二千元以下罰金。


司法院資訊處製作；財團法人民間司法改革基金會備份。
